【裁判字號】    92,易,2210
【裁判日期】    921215
【裁判案由】    毀損等
【裁判全文】
臺灣臺中地方法院刑事判決                        九十二年度易字第二二一號
    公  訴  人  臺灣臺中地方法院檢察署檢察官
    被      告  乙○○
右列被告因毀損等案件，經檢察官聲請以簡易判決處刑（九十二年度偵字第九二○三
號），本院臺中簡易庭（九十二年度中簡字第一六六二號）認不宜依簡易判決處刑，
改依通常程序審理，茲判決如左：
    主  文
乙○○共同連續損壞他人之鐵捲門、牆壁，足以生損害於他人，處拘役伍拾日，如易
科罰金，以參佰元折算壹日。
    事  實
一、緣翁盟聰（所犯毀損等罪業經本院於民國【下同】九十二年六月二十日以九十二
    年度易字第一四○七號判處有期徒刑四月，並經臺灣高等法院臺中分院於九十二
    年九月十七日以九十二年度上易字第一三四二號判決上訴駁回確定在案）係台青
    企業管理顧問有限公司（下稱台青公司）之職員，負責接受債權人之委託，代為
    催討債務之事宜，而乙○○係翁盟聰之弟甲○○公司同事；因台青公司於九十一
    年二月二十日，受債權人誠毅紙器股份有限公司（下稱誠毅公司）負責人鍾子毅
    之委託，代向債務人丁○○催討新臺幣（下同）五十六萬元及以年利率百分之六
    計算之利息，雙方言明以追討回金額之一半供作傭金；翁盟聰乃於收受該筆債務
    之委任書及臺灣臺中地方法院八十三年度促字第一七五０七號支付命令影本後，
    先於同年月二十一日下午四時許，自高雄帶同台青公司所聘請之臨時工甲○○、
    乙○○、曾武琦、塗冠名、邱怡仁、黃宏霖等六位，北上之臺中後前往臺中縣大
    里市○○路七十九號丁○○住處追討債務，適丁○○未在家，翁盟聰即向丁○○
    之女兒蘇美琪詢問丁○○之連絡方式，並於得知丁○○所使用之行動電話號碼後
    ，即打電話給丁○○詢問工廠地點，並要丁○○出面解決債務問題，俟因丁○○
    遲遲未歸，翁盟聰即向丁○○之子戊○○告知請其轉告丁○○出面後，即率人離
    去。嗣後丁○○亦避不見面，翁盟聰乃先後於同年月二十三日下午六時十五分許
    及二十四日下午五時七分許，撥打戊○○使用之行動電話號碼00000000
    00號，要戊○○敦促其父親丁○○出面解決債務糾紛，惟均未獲得回應；翁盟
    聰乃憤而與乙○○及一名真實姓名年籍不詳之成年男子，共同基於公然侮辱及毀
    損之概括犯意聯絡，由乙○○及該名不詳男子，於同年月二十四日晚上，分持內
    裝紅色油漆之塑膠筒及紅色噴漆，先至臺中市○區○○里○○○路○段一七三巷
    八十號丁○○承租之工廠，朝該工廠鐵捲門及牆面潑灑紅色油漆，並噴寫「丁○○欠錢不還」、「幹＆幹」等文字，復朝地上噴寫「幹你老媽」等辱罵文字，致
    丁○○所有之上開鐵捲門及牆面，喪失美觀之功能，足以生損害於丁○○；再於
    同日晚上九時三十分許，前往臺中縣大里市○○里○○路七十九號戊○○住處，
    朝戊○○住宅之鐵捲門及車牌號碼Ｘ八－七九六二號之白色廂型車潑灑紅色油漆
    ，致戊○○所有之上開鐵捲門及廂型車上之烤漆，喪失美觀之功能，足以生損害
    於戊○○。
二、案經丁○○、戊○○訴由臺中市警察局第三分局報告臺灣臺中地方法院檢察署檢
    察官偵查起訴。
    理  由
一、訊據被告乙○○矢口否認有前往上開二址為前揭毀損及公然侮辱犯行，辯稱：當
    天是禮拜天，嘉義的朋友來找伊，即前去拍賣場，第一場在十全路，第二場在建
    國路，伊於案發當日確在高雄云云。然查：
（一）右揭事實業據告訴人丁○○、戊○○分別於臺灣臺中地方法院檢察署九十一年
      度偵字第六二○八號案件之警詢、偵查中指訴綦詳（見該案卷宗第五至十頁）
      ，另經證人鍾子毅證稱：確有委託翁盟聰處理與告訴人丁○○之債務，籌勞為
      討得債務之半數等情無訛（見前開卷宗第四八至八九頁），且經現場目擊證人
      即告訴人戊○○之妻潘素真於該案之警詢、偵查中證述明確，其證稱：九十一
      年二月二十四日晚間九時三十分許，因門口照明燈開啟，其透過家門前之玻璃
      門可以清楚看見門外狀況，其見及當時有二名男子在門外，其中一人體型高大
      ，約一百七十五公分左右，身材蠻壯的身高約一百六十五至一百七十公分，頭
      髮略捲，未戴眼鏡，另一人身高約一百六十五至一百七十公分，頭髮略捲，未
      戴眼鏡，此人即係同年月二十一日隨共犯翁盟聰進入家宅三人中之一人，可以
      確定本件係由共犯翁盟聰唆使，係因前來潑灑油漆中之一人，即頭髮略捲之人
      ，曾於二十一日時與共犯翁盟聰進入家宅，並幫翁盟聰提皮包，該二人分別手
      提一箱塑膠筒，走向家門約一公尺半左右之距離，即突然向家門口之鐵捲門、
      玻璃門及丈夫戊○○所有車號Ｘ八－七九六二號之自小客車潑灑油漆等語甚詳
      （見前開偵查卷第十一至十五、六八、六九頁），又於偵訊時經提示卷附被告
      乙○○照片時指認當時其見及有二人在潑灑油漆，其中一人個子不是高，有燙
      頭髮等語（見前開偵查卷第九五頁），復證人潘素真於本院九十二年度易字第
      一四○七號九十二年五月二十七日審理期日時當庭指認當日前往家宅潑灑油漆
      其中之一人即當時在庭之被告乙○○無訛，並稱：「．．．我為什麼會對乙○○有深刻印象是因為二十一日當天乙○○陪同翁盟聰進入我家，從頭到尾都是
      他站在翁盟聰旁邊並幫他提公事包，．．．（問：確定二十四日晚上有看到乙○○和另外一名男子提油漆向你家潑灑？）是的」（見本院九十二年度易字第
      一四○七號卷宗第二八、二九頁），是被告乙○○業經現場目擊證人潘素真指
      證明確，又衡之證人潘素貞歷次證述各情大致相符，再據證人甲○○於本院結
      證稱：於二十一日一群人自高雄北上至臺中時，僅被告乙○○一人係捲髮等語
      （見本院卷第三九頁），核與被告乙○○自承於九十一年二月間之髮型為長頭
      髮或捲髮之情相符（見本院卷第五五頁），另證人曾武琦亦於偵訊時證稱：九
      十一年二月二十一日當日有與翁盟聰、乙○○一同進入告訴人丁○○住家，他
      的身高為一百八十三公分等語綦詳（見前開九十一年偵字第六二○八號卷宗第
      九一頁），是認被告乙○○之外形與當天進入告訴人丁○○家宅中之翁盟聰、
      曾武琦差異甚大，不致令人有混淆誤認之情事，復依證人潘素真所述前往家宅
      之潑灑油漆之人之體形、外貌等特徵判斷，堪認證人潘素真指認被告乙○○係
      當日前往家宅潑灑油漆之人應無誤認誣指之情事。
（二）本件被告固辯以伊於九十一年二月二十四日時，人在高雄，有不在場之證明，
      並聲請傳訊證人丙○○為證，經證述稱：他是貨主，固定星期天去高雄拍賣，
      被告乙○○當時無工作，故請被告乙○○幫忙，被告乙○○在拍賣場幫忙之次
      數甚為頻繁，雖然時間已相隔一年半，但他可以確定被告每個星期都有去賣場
      幫忙云云（見本院卷第三一、三二頁），惟查：被告乙○○對於案發當日之行
      蹤，先於偵訊時供稱：伊當日在家中睡覺，有母親見證等語（見前開九十一年
      度偵字第六二○八號卷宗第九十頁），其後又改稱：當日伊在高雄幫友人拍賣
      云云，前後所辯疵異，已甚為可疑。再者，本件案發之際距證人於九十二年十
      月二十四日本院證述之時間，已相隔一年八月之久，衡情，常人對於一年八月
      前某時點之記憶，除非特殊記事，否則印象理應甚為模糊，甚至早已不復記憶
      ，然證人丙○○對於九十一年二月二十四日之記憶不僅清晰且甚為肯定，誠有
      異於常人之處，且觀之證人丙○○對於被告乙○○之行縱，先證稱：「．．．
      被告都固定禮拜天來幫我．．．我是全省的拍賣場跑．．．禮拜天在高雄，．
      ．．」「（問：為何被告只在禮拜天幫忙你？）我公司在嘉義，我只在高雄出
      貨，被告可以幫我搬東西」「（問：被告在拍賣場幫你幾次？）很多次，十次
      有八次」，然復又證稱：「（問：被告有沒有每一場高雄的拍賣都去？）是的
      」「（問：案發時間距離現在已經一年半，你如何確定案發時，被告有去幫忙
      ？）因為那時被告失業，所以那段時間，被告幾乎每一個禮拜都有去，我可以
      肯定被告每一個禮拜都有去，．．．」（見本院卷第三一、三二頁），是認證
      人丙○○對於與被告乙○○接觸之頻率時而稱甚為頻繁，復更詞稱確定每個星
      期日均有接觸，前後反覆，已徵迴護被告之跡，且以證人丙○○係被告乙○○
      自幼熟識之友人，與被告乙○○之交誼匪淺，加以所為之證詞不僅異於常情，
      又先後不一，應認有偏坦被告乙○○之情事，自不可採，從而，被告乙○○舉
      證人丙○○之證詞為伊之不在場證明，難認充份，故被告乙○○辯稱本件案發
      當時，伊人在高雄云云，顯屬卸責之詞，委無足採。
（三）又被告乙○○縱稱伊於九十一年二月二十一日由高雄北上至臺中，並前往告訴
      人丁○○家中，係因與一群友人相約至臺中遊玩，直至臺中時始知悉翁盟聰欲
      與丁○○處理債務云云。然以：據證人即一同前往告訴人丁○○家宅之甲○○
      證稱：於九十一年二月二十一日當天，因公司放假，即與同課室之人有曾武琦
      、塗冠名、被告乙○○相約前往臺中遊玩，而與翁盟聰於下午同車北上至臺中
      ，到達臺中之際，翁盟聰始告知稱要與丁○○處理債務問題，翁盟聰處理債務
      完畢後，下午四、五點即離開臺中各情觀之（見本院卷第三三、三四頁），倘
      若被告乙○○確係基於「遊玩」之目的，與翁盟聰及同事一干人等專車北上至
      臺中，何以於下午始由高雄出發至臺中後即驅車直抵告訴人丁○○之住處，旋
      即於同日下午四、五時又匆匆返回高雄，可徵被告乙○○等人北上臺中之目的
      乃專為陪同翁盟聰處理受委託之債務問題，另共犯翁盟聰復於警詢時供稱：被
      告乙○○（警詢筆錄中之「傑仔」）、甲○○、塗冠名、邱怡仁、曾武琦、黃
      宏霖等六人，均係台青公司約聘之臨時職員等語綦詳（見前開九十一年偵字第
      六二○八號卷宗第五頁），是認該一干人係於當日專程自高雄北上至臺中，在
      未遇債務人即告訴人丁○○無法進行討債之工作後，立即返回高雄而未在臺中
      停留，並由被告乙○○等人當日緊湊之行程，及證人翁盟聰前開證述，堪認被
      告乙○○辯稱：於九十一年二月二十一日前往臺中遊玩或漫無目的之閒逛，應
      屬虛妄，不可採信。
（四）綜上所述，被告乙○○於九十一年二月二十一日已與甲○○等人陪同翁盟聰一
      同由高雄專車北上至臺中處理證人鍾子毅與告訴人丁○○之債務問題，但因不
      遇告訴人丁○○而討債未果，已足稽被告乙○○有於同月二十四日為本件犯行
      之動機，復以被告乙○○業經目擊證人潘素真指證明確，且同年月二十四日晚
      上，告訴人丁○○位於臺中市○區○○里○○○路○段一七三巷八十號承租之
      工廠鐵捲門及牆面潑灑紅色油漆，並噴寫「丁○○欠錢不還」、「幹＆幹」等
      文字，復朝地上噴寫「幹你老媽」等文字，及於同日晚上九時三十分許，告訴
      人戊○○位於臺中縣大里市○○里○○路七十九號戊○○住處，住宅之鐵捲門
      及車牌號碼Ｘ八－七九六二號之白色廂型車潑灑紅色油漆，二址之犯罪手法相
      近，時間緊接，堪認係同批人所為，有上開二址遭潑灑油漆及噴寫字跡之照片
      十二張在卷可稽（見前開偵查卷第二二至二七頁），再被告乙○○等人受共犯
      翁盟聰之指使於前揭時、地以噴漆噴寫「幹＆幹」、「幹你老媽」等語，係足
      以貶損他人社會評價之穢語，渠等以噴漆噴寫此等言詞辱罵告訴人丁○○，自
      屬侮辱行為，亦經本院於九十二年六月二十日以九十二年度易字第一四○七號
      判處有期徒刑四月，並經臺灣高等法院臺中分院於九十二年九月十七日以九十
      二年度上易字第一三四二號判決上訴駁回確定在案。又本件案發地點中之臺中
      市○區○○里○○○路○段一七三巷八十號之鐵捲門及牆壁，係屬不特定多數
      人所得出入之場所，於該處以噴漆噴寫上開言詞辱罵告訴人丁○○，顯屬不特
      定多數人所得共見共聞之狀態，而達公然程度。是以本件事證明確，被告乙○○之犯行洵堪認定。
二、查在他人住宅鐵捲門、牆壁或汽車上潑灑油漆或以油漆書寫字跡，均足致該鐵捲
    門、牆壁或汽車表面喪失美觀之功能，並損壞該鐵門表面之油漆及汽車之烤漆，
    足以生損害於他人，應成立毀損罪，故核被告乙○○此部分所為，係犯刑法第三
    百五十四條之毀損器物罪；又以紅色油漆噴寫「幹＆幹」及「幹你老媽」之行為
    ，則係犯刑法第三百零九條第一項之公然侮辱罪。又被告乙○○與共犯翁盟聰及
    另一名真實姓名年籍不詳之成年男子間就上開毀損與公然侮辱之犯行，有犯意之
    聯絡及行為之分擔，為共同正犯。又渠等先後二次毀損犯行，時間緊接，所犯罪
    名相同，顯係基於概括犯意反覆為之，為連續犯，爰依刑法第五十六條之規定以
    一罪論，並加重其刑。再被告所犯上開二罪間，係以一行為觸犯二罪名，為想像
    競合犯，從一重論以毀損罪。爰審酌被告乙○○因受台青公司之聘僱處理他人委
    任代為解決債務糾紛，不思循正當法律途徑解決民事糾紛，反以潑灑油漆，毀損
    他人器物及以噴漆書寫侮辱字句等手段，毀損告訴人丁○○父子之器物及侮辱告
    訴人丁○○，使告訴人等尊嚴及財物均受有損害，擴大雙方嫌隙，暨其犯罪之目
    的、手段、所生之危害及犯罪後猶否認犯行等一切情狀，量處如主文所示之刑，
    並諭知易科罰金之折算標準。
據上論斷，應依刑事訴訟法第四百五十二條第二百九十九條第一項前段，刑法第二十
八條、第五十六條、第三百零九條第一項、第三百五十四條、第五十五條、第四十一
條第一項前段，罰金罰鍰提高標準條例第一條前段、第二條，判決如主文。
中      華      民      國    九十二    年     十二     月     十五     日
                                臺灣臺中地方法院刑事第十二庭
                                    審判長法  官  吳  進  發
                                          法  官  莊  深  淵
                                          法  官  劉  兆  菊
右正本證明與原本無異
如不服本判決，應於判決送達後十日內向本院提出上訴狀，上訴於臺灣高等法院臺中
分院( 須附繕本 )。
                                          書記官
中      華      民      國    九十二    年     十二     月     十五     日
附錄條文：
刑法第三百五十四條
毀棄、損壞前二條以外之他人之物或致令不堪用，足以生損害於公眾或他人者，處二
年以下有期徒刑、拘役或五百元以下罰金。
刑法第三百零九條第一項
公然侮辱人者，處拘役或三百元以下罰金。


司法院資訊處製作；財團法人民間司法改革基金會備份。
